臺灣新竹地方法院刑事判決　　　　　　　100年度易字第120號
被　　　告　楊坤政
上列被告因竊盜案件，經檢察官提起公訴（100 年度偵字第2135
、3046、3598號），本院依簡式審判程序判決如下：
    主  文
楊坤政犯如本判決附表所示之貳罪，各處如本判決附表編號1 及
編號2 罪名及宣告刑欄所示之刑。應執行有期徒刑拾月。
    事  實
一楊坤政前於民國96年間因施用第一級毒品，經本院以96年度訴
  字第248 號判決判處有期徒刑8 月，又因竊盜案件，經本院以
  96年度易字第131 號判決判處應執行有期徒刑5 年，上開各罪
  嗣經本院以96年度聲減字第1456號、96年度聲減字第1889號減
  刑及定執行刑結果，應執行有期徒刑3 年3 月，而於99年3 月
  3 日縮短刑期執行完畢。猶不知悔改，竟意圖為自己不法之所
  有，與蔡玉盛、李嘉琪（後2 人另審結）於如本判決附表（下
  簡稱附表）編號1 、編號2 所示時間、地點，以如附表各該編
  號所示之方式，竊取如附表各該編號所示之人所有之財物，嗣
  經警方偵辦蔡玉盛涉嫌另件竊盜案件，而循線查悉上情。
二案經鄭泰成訴由新竹市警察局第一分局、第三分局分別報告臺
  灣新竹地方法院檢察署檢察官偵查起訴。
    理  由
一本件被告楊坤政所犯刑法第321 條第1 項第3 款、第4 款之竊
  盜罪，均非死刑、無期徒刑、最輕本刑為三年以上有期徒刑之
  罪，被告楊坤政於本院準備程序進行中，就被訴事實為有罪之
  陳述，經本院認合於刑事訴訟法第273 條之1 第1 項之規定，
  裁定進行簡式審判程序，合先敘明。
二訊據被告楊坤政對於上揭事實均坦承不諱，並有下列證據可資
  佐證，足見被告楊坤政所為之自白均確與事實相符，而堪採信
  ：
(一)共犯蔡玉盛、李嘉琪於本院準備程序中之自白（本院100 年度
  易字第120 號卷《下稱本院易字卷》一第85～86頁）。
(二)被害人鄭泰成、邱麗娟之指訴（鄭泰成部分，見臺灣新竹地方
  法院檢察署100 年度偵字第3598號卷《下稱偵3598號卷》第27
  ～28頁、臺灣新竹地方法院檢察署100 年度他字第585 號卷《
  下稱他585 號卷》第17～18頁；邱麗娟部分，見他585 號卷第
  13～14頁）。
(三)新竹市警察局第一分局贓物認領保管單1 份（他585 號卷第15
  頁、第20頁）。
(四)新竹市警察局第一分局100 年2 月17日扣押筆錄、扣押物品目
  錄表各1 份暨照片10張（臺灣新竹地方法院檢察署100 年度偵
  字第2135號卷第86～93頁）。
(五)被害人邱麗娟所有之車牌號碼9415-YU 號自小貨車1 輛尋獲之
  現場照片3 張（臺灣新竹地方法院檢察署100 年度他字第728
  號卷第29～30頁）及新竹市警察局車輛尋獲電腦輸入單1 紙（
  他585 號卷第16頁）。
(六)車牌號碼W2-0237 號之失車- 唯讀案件基本資料1 紙（他585
  號卷第21～22頁）。
(七)新竹市警察局第一分局100 年7 月14日竹市警一分偵字第1000
  015048號函文暨偵查報告、新竹市警察局第三分局100 年7 月
  18日竹市警三分偵字第1000016390號函文暨偵查報告各1 件（
  本院易字卷一第148～150頁、第166～167頁）。
三縱上，本件事證明確，被告楊坤政所為各次竊盜犯行堪以認定
  ，均應依法論科。
四論罪科刑：
(一)被告楊坤政為本件行為後，刑法第321 條業於民國100 年1 月
  10日修正，並經總統於100 年1 月26日以華總一義字第100000
  15561 號令公布生效，自100 年1 月28日起施行。而修正後刑
  法第321 條第1 項第3 款、第4 款規定「犯竊盜罪而有下列情
  形之一者，處六月以上五年以下有期徒刑，得併科新臺幣十萬
  元以下罰金：三  攜帶兇器而犯之者。四  結夥三人以上而犯
  之者。」，修正前該條項第3 款、第4 款規定「犯竊盜罪而有
  下列情形之一者，處六月以上五年以下有期徒刑：三  攜帶兇
  器而犯之者。四  結夥三人以上而犯之者。」是上揭條文修正
  結果，法定本刑增訂罰金刑，涉及科刑規範變更，自有新舊法
  比較之必要。本件被告楊坤政犯罪時間均為100 年1 月10日，
  若適用舊法，本件加重竊盜罪各款均無從併科罰金；若適用新
  法，各款尚得併科罰金，顯見一體適用舊法較有利於被告楊坤
  政，是依刑法第2 條第1 項規定比較新舊法結果，應適用被告
  楊坤政行為時即修正前之刑法第321 條第1 項第3 款、第4 款
  規定予以論處。
(二)核被告楊坤政所為，於附表編號1 所示部分，係犯修正前刑法
  第321 條第1 項第3 款、第4 款之加重竊盜罪，於附表編號2
  所示部分，係犯修正前刑法第321 條第1 項第3 款之加重竊盜
  罪。其於附表編號2 所示部分，與共犯蔡玉盛、李嘉琪間有犯
  意聯絡及行為分擔，俱為共同正犯。又被告楊坤政所犯上開2
  罪間，犯意各別，行為互殊，應分論併罰。茲被告楊坤政有前
  述刑事案件執行紀錄，有臺灣高等法院被告全國前案紀錄表1
  件在卷足參，其於前案執行完畢後5 年以內故意再犯本件有期
  徒刑以上之罪，均為累犯，各均應依刑法第47條第1 項之規定
  加重其刑。爰審酌被告素行不佳及其自承在卷之學歷、經濟、
  工作、家庭狀況暨本件犯案之動機（本院易字卷二第19頁）、
  犯罪手段、造成被害人等遭受財產損害之程度，其中被害人為
  正德冷凍材料有限公司及鄭泰成部分之失物未全部尋獲，犯後
  坦承犯行態度尚可，暨公訴意旨稱被告楊坤政應執行有期徒刑
  2 年等語，惟本院斟酌上揭情狀認尚屬過重等一切情狀，分別
  量處如附表編號1 及編號2 罪名及宣告刑欄所示之刑及定其應
  執行之刑，如主文所示。未扣案之一字起子1 支，無證據證明
  屬違禁物，為免將來執行困難，不予宣告沒收。
五公訴人雖以被告楊坤政顯有犯罪之習慣因認被告楊坤政有強制
  工作之必要，而求處併宣告於刑之執行前，令入勞動場所強制
  工作等語。惟按，18歲以上之竊盜犯、贓物犯，有犯罪之習慣
  者，得於刑之執行前，令入勞動場所強制工作；又有犯罪之習
  慣或因遊蕩或懶惰成習而犯罪者，亦得宣告於刑之執行前，令
  入勞動場所強制工作，竊盜犯贓物犯保安處分條例第3 條第1
  項、刑法第90條第1 項固分別定有明文。然按，保安處分之本
  質，乃係針對受處分人將來之危險性所為之處置，以達教化、
  治療之目的，為刑罰之補充制度。我國現行刑法採刑罰與保安
  處分雙軌制，目的係在維持行為責任之刑罰原則下，為協助行
  為人再社會化之功能，以及改善行為人潛在之危險性格，期能
  達成根治犯罪原因、預防犯罪之特別目的。而觀諸強制工作之
  保安處分意旨，應旨在對嚴重職業性犯罪及欠缺正確工作觀念
  或無正常工作，而顯有犯罪之習慣，且因遊蕩、懶惰成習而犯
  罪者，強制其從事勞動，以學習一技之長及正確之謀生觀念，
  使其日後重返社會，能適應社會生活。據此，首揭竊盜犯贓物
  犯保安處分條例第3 條第1 項、刑法第90條第1 項之規定，即
  係本於保安處分應受比例原則之規範，使強制工作保安處分之
  宣告，須與行為人所為行為之嚴重性、行為人所表現之危險性
  及對於行為人未來行為之期待性等相當之意旨而制定，而由法
  院視行為人之危險性格，決定應否令入勞動處所強制工作，以
  達預防之目的，最高法院91年度臺上字第4625號判決意旨可資
  參照。次按，刑法上之習慣犯，與累犯、連續犯之性質有別，
  必須有具體之事實，足資證明行為人有犯罪之惡習及慣行，始
  有習慣犯規定之適用，並非一有累犯或連續犯之情形，即可認
  為有犯罪之習慣，最高法院54年度臺上字第3041號判決意旨亦
  可資參照。本件被告固然素行不佳，惟觀諸渠前科紀錄，其固
  因於86年間、90年間、93年間、93年間犯竊盜案件，分別經判
  處有期徒刑8 月、11月、1 年、1 年2 月，於94年12月23日縮
  短刑期假釋出監後，復有前開構成累犯之竊盜案件刑事執行紀
  錄，惟本次被告楊坤政於99年3 月3 日縮短刑期執行完畢出監
  之日起至附表各編號行為時間100 年1 月10日止約10個月之間
  ，未有刑事案件偵查紀錄，有被告供述在卷（本院易字卷二第
  19頁）及前述臺灣高等法院被告全國前案紀錄表1 件可憑，又
  其為如附表編號2 行為，乃係其於附表編號1 竊得之小貨車故
  障，而與共犯蔡玉盛、李嘉琪臨時起意竊取如附表編號2 之小
  貨車以便於搬運、處分先前已竊得之贓物（共犯蔡玉盛供述，
  他585 號卷第8 頁反面；共犯李嘉琪供述，他585 號卷第11頁
  正面；被告楊坤政供述，偵3598號卷第17頁反面、第96～97頁
  ）。據此，觀諸被告楊坤政前案紀錄及本件竊盜之時間、次數
  ，實尚難遽認其有犯罪之習慣，或係因遊蕩、懶惰成習而犯罪
  之情事，且參被告楊坤政表示其有確實遵守本院令其定期至苗
  栗縣警察局頭份分局斗坪派出所報到之命令，而公訴人就此復
  未提出其他積極證據證明被告楊坤政確有犯罪之習慣，或係因
  遊蕩、懶惰成習而犯罪之事實，自難僅因其有前述各案，即認
  其有犯罪之習慣，或係因遊蕩、懶惰成習而犯罪。從而，公訴
  人求處併宣告於刑之執行前，令被告楊坤政入勞動場所強制工
  作乙節，依比例原則，核尚屬無必要，併此敘明。
據上論斷，應依刑事訴訟法第273 條之1 第1 項、第299 條第1
項前段，修正前刑法第321 條第1 項第3 款、第4 款、刑法第2
條第1 項、第28條、第47條第1 項、第51條第5 款，判決如主文
。
本案經檢察官黃惠欣到庭執行職務。
中    華    民    國   100    年    9     月    5     日
                  刑事第三庭  法  官  周美玲
以上正本證明與原本無異。
如不服本判決應於收受本判決後10日內向本院提出上訴書狀，上
訴書狀應敘述具體理由。上訴書狀未敘述上訴理由者，應於上訴
期間屆滿後20日內補提理由書狀於本院（均須按他造當事人之人
數附繕本）「切勿逕送上級法院」。
中    華    民    國   100    年    9     月    5     日
                              書記官  蕭惠婷
附錄本案論罪科刑法文：
修正前中華民國刑法第321 條第1 項第3 款、第4 款：
犯竊盜罪而有左列情形之一者，處六月以上五年以下有期徒刑：
三  攜帶兇器而犯之者。
四  結夥三人以上而犯之者。
附表：
  ┌──┬──────┬─────┬────┬────┬────┬────────┐
  │編號│行為人      │犯罪時間  │地點、方│竊盜部分│所犯法條│罪名及宣告刑    │
  │    │            │          │式      │所得財物│        │                │
  ├──┼──────┼─────┼────┼────┼────┼────────┤
  │1   │蔡玉盛、李嘉│民國100 年│左列3 人│正德冷凍│修正前刑│楊坤政犯結夥三人│
  │    │琪、楊坤政  │1 月10日凌│結夥並攜│材料有限│法第321 │攜帶兇器竊盜罪，│
  │    │            │晨1 時許  │帶客觀上│公司及鄭│條第1 項│累犯，處有期徒刑│
  │    │            │          │足供兇器│泰成所有│第3 款、│捌月。          │
  │    │            │          │使用之一│之冷煤銅│第4 款  │                │
  │    │            │          │字起子1 │管、電線│        │                │
  │    │            │          │支，在新│、燒焊工│        │                │
  │    │            │          │竹市西大│具各1 批│        │                │
  │    │            │          │路559 號│、真空幫│        │                │
  │    │            │          │4 正得冷│浦1 具、│        │                │
  │    │            │          │凍材料有│華碩牌筆│        │                │
  │    │            │          │限公司前│記型電腦│        │                │
  │    │            │          │，先以不│1 臺、車│        │                │
  │    │            │          │詳方式將│牌號碼W2│        │                │
  │    │            │          │倉庫鐵門│-0237 號│        │                │
  │    │            │          │打開，於│自用小貨│        │                │
  │    │            │          │侵入上開│車1 輛。│        │                │
  │    │            │          │無人住居│        │        │                │
  │    │            │          │之倉庫內│        │        │                │
  │    │            │          │，竊得右│        │        │                │
  │    │            │          │列各物置│        │        │                │
  │    │            │          │於車牌號│        │        │                │
  │    │            │          │碼W2-023│        │        │                │
  │    │            │          │7 號自用│        │        │                │
  │    │            │          │小貨車上│        │        │                │
  │    │            │          │，並取該│        │        │                │
  │    │            │          │辦公室抽│        │        │                │
  │    │            │          │屜內之貨│        │        │                │
  │    │            │          │車鑰匙將│        │        │                │
  │    │            │          │上開貨車│        │        │                │
  │    │            │          │一併竊取│        │        │                │
  │    │            │          │駛離。  │        │        │                │
  ├──┼──────┼─────┼────┼────┼────┼────────┤
  │2   │蔡玉盛、李嘉│民國100 年│左列3 人│邱麗娟所│刑法第28│楊坤政共同犯攜帶│
  │    │琪、楊坤政  │1 月10日凌│於得手上│有車牌號│條、修正│兇器竊盜罪，累犯│
  │    │            │晨2 時許  │開編號1 │碼9415-Y│前刑法第│，處有期徒刑捌月│
  │    │            │          │各物後，│U 號自小│321 條第│。              │
  │    │            │          │駕駛該車│貨車1 輛│1 項第3 │                │
  │    │            │          │牌號碼W2│。      │款      │                │
  │    │            │          │-037號自│        │        │                │
  │    │            │          │用小貨車│        │        │                │
  │    │            │          │行經位於│        │        │                │
  │    │            │          │新竹市之│        │        │                │
  │    │            │          │法務部矯│        │        │                │
  │    │            │          │正署新竹│        │        │                │
  │    │            │          │監獄前，│        │        │                │
  │    │            │          │因車輛故│        │        │                │
  │    │            │          │障無法繼│        │        │                │
  │    │            │          │續前行，│        │        │                │
  │    │            │          │3 人遂商│        │        │                │
  │    │            │          │議由李嘉│        │        │                │
  │    │            │          │琪留守看│        │        │                │
  │    │            │          │顧上開竊│        │        │                │
  │    │            │          │得各物，│        │        │                │
  │    │            │          │蔡玉盛、│        │        │                │
  │    │            │          │楊坤政則│        │        │                │
  │    │            │          │至附近尋│        │        │                │
  │    │            │          │覓伺機竊│        │        │                │
  │    │            │          │取其他車│        │        │                │
  │    │            │          │輛，後2 │        │        │                │
  │    │            │          │人於是攜│        │        │                │
  │    │            │          │帶上開客│        │        │                │
  │    │            │          │觀上足供│        │        │                │
  │    │            │          │兇器使用│        │        │                │
  │    │            │          │之一字起│        │        │                │
  │    │            │          │子1 支，│        │        │                │
  │    │            │          │由楊坤政│        │        │                │
  │    │            │          │把風、蔡│        │        │                │
  │    │            │          │玉盛持該│        │        │                │
  │    │            │          │一字起子│        │        │                │
  │    │            │          │開啟邱麗│        │        │                │
  │    │            │          │娟所有，│        │        │                │
  │    │            │          │停放於新│        │        │                │
  │    │            │          │竹市中華│        │        │                │
  │    │            │          │路4 段74│        │        │                │
  │    │            │          │號前之車│        │        │                │
  │    │            │          │牌號碼94│        │        │                │
  │    │            │          │15-YU 號│        │        │                │
  │    │            │          │自小貨車│        │        │                │
  │    │            │          │電門，竊│        │        │                │
  │    │            │          │得該貨車│        │        │                │
  │    │            │          │後與李嘉│        │        │                │
  │    │            │          │琪會合，│        │        │                │
  │    │            │          │將上列編│        │        │                │
  │    │            │          │號1 竊得│        │        │                │
  │    │            │          │各物（W2│        │        │                │
  │    │            │          │-0237車 │        │        │                │
  │    │            │          │輛除外）│        │        │                │
  │    │            │          │搬移至94│        │        │                │
  │    │            │          │15-YU 號│        │        │                │
  │    │            │          │自小貨車│        │        │                │
  │    │            │          │，駛離新│        │        │                │
  │    │            │          │竹市。  │        │        │                │
  └──┴──────┴─────┴────┴────┴────┴────────┘